【裁判字號】    98,訴,1282
【裁判日期】    990714
【裁判案由】    偽證等
【裁判全文】
臺灣屏東地方法院刑事判決              98年度訴字第1282號
公  訴  人  臺灣屏東地方法院檢察署檢察官
被      告  甲○○
            乙○○
上列被告因偽證等案件，經檢察官提起公訴（98年度偵字第7324
號），本院判決如下：
    主  文
甲○○犯竊盜罪，處有期徒刑肆月，扣案如附表所示之物，沒收
之；又犯偽證罪，處有期徒刑肆月。應執行有期徒刑柒月，扣案
如附表所示之物，沒收之。
乙○○搬運贓物，處有期徒刑月，如易科罰金，以新臺幣壹仟
元折算壹日。
    事  實
一、甲○○意圖為自己不法之所有，於民國98年9 月7 日17時30
    許，在屏東縣枋山鄉○○○○○路南下1.3 公里處附近之海邊
    ，以己有之竹竿支撐、架設漁網捕鴿，迨至同年月9 日9 時
    許，網得丙○○、戊○○、丁○○、己○○、庚○○、張秀
    金等人所有飛進該漁網之鴿子共7 隻（其中2 隻為庚○○所
    有，其餘5 隻分屬丙○○等5 人所有，每隻鴿子均約值新臺
    幣2 千元），將之自上開漁網取下後藏匿在附近某廢棄瓊麻
    工廠而竊取之。更於同日11時50分許，駕駛車牌號碼5535-V
    L 號自用小貨車，搭載鴿籠1 個，前往上開公路南下1.3 公
    里處，將空鴿籠交給其堂弟乙○○，要求乙○○至前揭工廠
    將上開鴿子帶出交給甲○○，乙○○明知上開鴿子係甲○○
    所竊得之贓物，竟仍應允而基於搬運贓物之犯意，將已裝入
    另個鴿籠之上開鴿子，提送、搬運至上開公路南下1.3 公里
    處交給甲○○，而將上開空鴿籠放置於該廢棄工廠。嗣經埋
    伏員警上前欲逮捕2 人，2 人分頭逃逸，在枋山鄉○○村○○路旁堤防逮捕甲○○，並扣得上開鴿子及其所有、供其竊
    取鴿子所用之上開竹竿2 支、漁網1 張、鴿籠1 個。
二、甲○○明知上開鴿子係其所竊，竟基於偽證之犯意，於98年
    9 月9 日日21時45分許在臺灣屏東地方法院檢察署（以下稱
    屏東地檢署）第8 偵查庭，就上開鴿子從何而來，為何會有
    網，漁網及竹竿是何人所架等之於案情有重要關係事項，供
    前具結而虛偽證稱：「（鴿子是）乙○○今天早上11時50分
    在楓港村港邊路堤防路段66號公路旁拿給我的，…他自己去
    網的，…（漁網跟竹竿）乙○○的，他說他架在那邊（海邊
    ）」云云，而妨害檢察官對該案件偵查之正確性。嗣甲○○
    於98年9 月21日9 時42在屏東地檢署第6 偵查庭，於檢察官
    就上開竊盜案件偵察時自白其上開犯行。
三、案經丁○○、庚○○告訴及屏東縣政府警察局枋寮分局報告
    臺灣屏東地方法院檢察署檢察官偵查並簽分起訴。
    理  由
一、證據能力
（一）被告甲○○、乙○○所為不利於己之陳述，均無出於強暴
      、脅迫、利誘、詐欺、疲勞訊問、違法羈押或其他不正之
      方法，亦非違反法定障礙事由經過期間不得訊問或告知義
      務之規定而為，依刑事訴訟法第156 條第1 項、第158 條
      之2 規定，應認均得為證據。
（二）證人即警員陳丁雄於偵查中向檢察官所為之證言，已具結
      擔保其真實性，被告並未釋明上開證述有顯不可信之情形
      ，本院審酌上開證據資料製作時之情況，尚無違法不當之
      瑕疵，亦認為以之作為證據應屬適當，依刑事訴訟法第15
      9 條之1 第2 項之規定，有證據能力。
（三）又被告以外之人（包括證人、鑑定人、告訴人、被害人及
      共同被告等）於審判外之陳述雖不符刑事訴訟法第159 條
      之1 至之4 等4 條之規定，惟經當事人於審判程序同意作
      為證據，法院審酌該言詞陳述或書面陳述作成時之情況，
      認為適當者，亦得為證據；又當事人、代理人或辯護人於
      法院調查證據時，知有刑事訴訟法第159 條第1 項不得為
      證據之情形，而未於言詞辯論終結前聲明異議者，視為有
      前項之同意，刑事訴訟法第159 條之5 定有明文。卷內證
      人即被害人丙○○、戊○○、丁○○、己○○、庚○○、
      張秀金於警詢時所為證述、贓物認領保管單，業經當事人
      於本院準備程序明示同意作為證據，法院審酌上開證據資
      料作成時，並無不當取供或不法取得之情形，認為以之作
      為本案之證據應屬適當，依上開規定，自具有證據能力。
二、訊據被告甲○○坦認犯行（本院卷第88頁），被告乙○○固
    坦稱有依甲○○指示將上開鴿子從廢棄工廠搬運至路邊給甲○○，惟矢口否認上開犯行，辯稱：我不知鴿子是贓物，有
    問過甲○○鴿子是不是他的，他答稱是，我才幫他搬云云。
    經查：
（一）被告甲○○竊盜及偽證之事實，業據被告於偵查及本院審
      理時坦承不諱，核與證人即被害人丙○○、戊○○、丁○○、己○○、庚○○、張秀金、證人陳丁雄分別於警詢、
      偵查時證述情節相符，並有贓物認領保管單6 紙、現場照
      片28張、98年9 月9 日偵訊筆錄及甲○○證人結文各1 份
      在卷可稽、扣案之竹竿2 支、漁網1 張、鴿籠1 個可佐，
      足見被告甲○○前開自白與事實相符，洵堪採信，而被告
      乙○○所搬運之鴿子確屬贓物無訛。
（二）被告乙○○確有將上開鴿子自廢棄瓊麻工廠處搬運至公路
      旁，交給甲○○一節，業據其於警詢、偵查中及本院審理
      時所坦認，其雖以上揭情詞置辯，惟查：
    (1)被告乙○○雖僅稱其有懷疑鴿子來源（見偵卷第21頁、本
      院卷第31頁），然由證人即查獲員警陳丁雄於偵查中結證
      稱：當天是我和同事鍾智龍一起查獲，當場有抓到甲○○
      ，另一個則騎機車逃逸，跑掉之人即乙○○；當時我們過
      去埋伏，見到乙○○拿鴿籠下去，甲○○在路上等，之後
      看到乙○○提著裝有鴿子的鴿籠回來，將鴿籠交給甲○○
      ，甲○○的車子尚未熄火，我們馬上過去，結果乙○○就
      騎機車跑掉，甲○○將車開走一段距離後才被我們攔下，
      之後再請甲○○帶我們下去看網子架設地點，並查扣網子
      、竹竿等情一節（偵卷第17頁），可知被告乙○○當時見
      到員警之第一反應係立刻離開現場而逃逸，顯然其明知鴿
      子為贓物，因搬運贓物之犯行被發現而逃離現場。且若其
      所言，不知鴿子為贓物，而認為係甲○○所有者，按之常
      情，應無逃逸之必要，並可向員警說明，然其所為實與常
      情不符，其辯稱不知鴿子為竊得而來之贓物者，不值採信
      。
    (2)再者，被告乙○○亦自承未曾見過甲○○到案發地點放鴿
      子（訓練），且其係先到甲○○小貨車拿空鴿籠，然後拿
      裝了鴿子的鴿籠出來，拿空籠子是為了裝偷來的鴿子，此
      與被告甲○○所述：員警偵查報告所載內容無誤，拿空籠
      子係因其網子仍架設在海邊，要等明日抓到鴿子時再裝的
      ，空鴿籠與裝了本案鴿子的籠子是不同的，且如果是為了
      訓練賽鴿，通常是拿裝了鴿子的籠子到海邊，收空籠回來
      ，不會拿空籠到海邊，反而拿裝了鴿子的籠子回來（本院
      卷第92、93頁），情節相符，並有員警陳丁雄製作之偵查
      報告在卷可佐，足認乙○○並非為甲○○訓練賽鴿而拿取
      鴿籠，且明知該空鴿籠之用途，益加證明被告乙○○明知
      所搬運之鴿子為贓物。
    (3)又證人甲○○證稱：當時我對乙○○說工廠內有鴿子，拜
      託他拿過來，他說好，就沒有說其他話，乙○○當時並沒
      有問我鴿子是不是我的等語明確（本院卷第89、90頁），
      足見被告乙○○並未問甲○○鴿子來源，其所辯有問甲○○一節，為卸責之詞，自不可採。嗣甲○○雖證稱其有告
      知乙○○鴿子是他的，然此與被告乙○○所辯係其問後，
      甲○○才說一節並不相符，是否屬實，已然存疑；且甲○○為乙○○之堂兄，本案係因其竊鴿而起，足認其所述顯
      為迴護乙○○之詞，不足採信，自難為有利於被告乙○○
      之認定。
（三）綜上各節，本件被告甲○○、乙○○之犯行，事證明確，
      洵堪認定，應依法論科。
三、核被告甲○○所為，係犯刑法第320 條第1 項普通竊盜罪及
    第168 條證人於檢察官偵查時，於案情有重要關係之事項，
    供前具結而為虛偽陳述之偽證罪；被告乙○○所為，係犯同
    法第349 條第2 項之搬運贓物罪。被告甲○○以一架設漁網
    之行為竊得不同被害人所有之賽鴿共7 隻，係一行為觸犯數
    罪名，為想像競合犯，應從一重處斷；被告甲○○於所虛偽
    陳述之案件裁判確定前自白，應依刑法第172 條規定減輕其
    刑。爰審酌被告甲○○自有飼養賽鴿，欠缺鴿主之同理心，
    仍貪慾圖便，苟且偷盜他人鴿子，對被害人所造成損害程度
    ，而其偽證行為已妨害國家偵查犯罪之正確性，造成司法資
    源浪費，影響司法威信，而被告乙○○前有竊盜前科，仍不
    知警惕，明知該鴿子為贓物而搬運，助長竊風，且犯後否認
    ，不知悔悟反省，兼衡被告甲○○所竊得之鴿子業已發還予
    被害人，其犯後已坦認犯行，並賠償各鴿主損失，有本院公
    務電話紀錄可稽，暨其二人之犯罪動機、目的、手段，生活
    狀況、智識程度等一切情狀，分別量處如主文所示之刑，並
    就被告甲○○部分定應執行刑如主文第1 項所示，就被告乙○○所處之刑諭知易科罰金之折算標準。扣案如附表所示之
    物，係被告甲○○所有供犯本件竊盜罪所用之物，均應依刑
    法第38條第1 項第2 款規定宣告沒收之。
據上論斷，應依刑事訴訟法第299 條第1 項前段，刑法第320 條
第1 項、第168 條、第172 條、第349 條第2 項、第55條、第41
條第1 項前段、第51條第5 款、第38條第1 項第2 款，刑法施行
法第1 條之1 第1 項、第2 項前段，判決如主文。
本案經檢察官曾士哲到庭執行職務。
中    華    民    國    99    年    7     月    14    日
                  刑事第四庭  審判長法  官  莊鎮遠
                                    法  官  江振源
                                    法  官  蔡玉雪
附表：應沒收之物
(1)竹竿2 支。
(2)漁網1 張。
(3)鴿籠1 個。
以上正本證明與原本無異。
如不服本判決應於收受判決後10日內向本院提出上訴書狀，並應
敘述具體理由；其未敘述上訴理由者，應於上訴期間屆滿後20日
內向本院補提理由書（均須按他造當事人之人數附繕本）「切勿
逕送上級法院」。
中    華    民    國    99    年    7     月    14    日
                                    書記官  許倬維
附錄本案論罪科刑法條全文：
中華民國刑法第168條
於執行審判職務之公署審判時，或於檢察官偵查時，證人、鑑定
人、通譯於案情有重要關係之事項，供前或供後具結，而為虛偽
陳述者，處7 年以下有期徒刑。
中華民國刑法第320條第1項
意圖為自己或第三人不法之所有，而竊取他人之動產者，為竊盜
罪，處5年以下有期徒刑、拘役或 5 百元以下罰金。
中華民國刑法第349條第2項
搬運、寄藏、故買贓物或為牙保者，處5 年以下有期徒刑、拘役
或科或併科1 千元以下罰金。

司法院資訊處製作；財團法人民間司法改革基金會備份。
